臺灣基隆地方法院民事裁定
110年度訴字第474號
原      告  曾宗正


被      告  曾玫芬

上列當事人間請求分割共有物事件，本院裁定如下：
    主  文
原告之訴駁回。
訴訟費用由原告負擔。   
    理  由
一、原告主張：坐落新北市○○區○○段000○號房屋及其所坐落之新
    北市○○區○○段000地號、同段268地號土地(下稱系爭房地)為
    原告與被告所繼承之遺產，並保持公同共有關係，兩造間對
    系爭房地無不分割之協議，亦無因物之使用目的而不能分割
    之情形，惟兩造間就系爭房地無法達成分割之協議，原告已
    無意再與被告維持系爭房地之公同共有關係，爰依民法第第
    824條之規定提起本件訴訟，請求裁判分割等語。
二、按當事人不得就已起訴之事件，於訴訟繫屬中，更行起訴；
    原告之訴，有起訴違背民事訴訟法第253條之規定情形者，
    法院應以裁定駁回之。民事訴訟法第253條、第249條第1項
    第7款分別定有明文。此即所謂同一事件重複起訴禁止原則
    。又按所謂同一事件，必同一當事人，就同一法律關係，而
    為同一之請求，亦即前後兩訴是否同一事件，應依㈠前後兩
    訴之當事人是否相同；㈡前後兩訴之訴訟標的是否相同；㈢前
    後兩訴之聲明是否相同、相反或可以代用等3個訴之要素定
    之（最高法院86年度台上字第3088號、73年度台抗字第518
    號裁判意旨參照）。另按債權人所代位者為提起訴訟之行為
    ，該訴訟之訴訟標的，仍為債務人對該請求對象即被告之實
    體法上權利，至上開代位規定，僅為債權人就原屬債務人之
    權利，取得訴訟上當事人適格之明文，即屬法定訴訟擔當之
    規定，尚非訴訟標的，故債務人自己或其他債權人即不得於
    該訴訟繫屬中，更行起訴而行使同一權利，否則法院應以裁
    定駁回之。（最高法院99年度台抗字第360號裁定意旨參照
    ）。
三、查原告本於其公同共有人之身分，起訴請求分割系爭房地，
    其訴訟繫屬日為110年5月31日，有原告起訴狀之收狀日期在
    卷可參；而訴外人裕融企業股份有限公司（下稱裕融公司）
    在本案繫屬本院以前，即已先於109年7月1日前之某日，於
    臺灣高雄地方法院起訴請求代位原告起訴請求分割本件兩造
    所繼承之遺產，且上開遺產中亦包含本件系爭房地，案經臺
    灣高雄地方法院以110年度訴字第50號裁定移送臺灣高雄少
    年及家事法院，現正由臺灣高雄少年及家事法院審理中等情
    （下稱前案），業經本院職權核閱臺灣高雄地方法院110年
    度訴字第50號裁定屬實，並有訴外人裕融公司之民事更正起
    訴狀在卷可查。而本件與前案之當事人，於形式上雖有不同
    ，然原告於本件，乃係本於共有人之身分起訴求為分割兩造
    所繼承遺產之一部，而訴外人裕融公司於前案，則係代位原
    告，就其他繼承人即被告，起訴求為分割兩造所繼承之遺產
    ，又分割公同共有物訴訟乃固有必要共同訴訟，應由公同共
    有人全體一同起訴、被訴，其當事人始稱適格，是所謂之當
    事人相同，自不拘泥於形式上之當事人是否同一，而應以前
    後二訴「全體實質當事人」是否相同為斷，故上開兩案之實
    質當事人均為原告及被告2人，其當事人實屬同一。且遺產
    分割不得僅就遺產之一部為之，而需以遺產之全部作為分割
    之標的，故本件之聲明若為適法之調整，則與前案之應受判
    決事項之聲明，均係「求為裁判分割兩造所繼承之遺產」，
    訴訟標的均為「須經法院判決宣告始生權利變動之形成權」
    ，且兩案形成權發生之原因俱無不同，故可認本件與前案乃
    「同一事件」。
四、綜上所述，原告於前案繫屬於臺灣高雄少年及家事法院後，
    復提起本件訴訟，顯然違反民事訴訟法第253條之規定，且
    其情形亦非可以補正，是本件原告起訴為不合法，應依民事
    訴訟法第249條第1項之規定，逕以裁定駁回之。
中　　華　　民　　國　　110 　年　　11　　月　　17　　日
                  民事庭法  官  王翠芬
以上正本係照原本作成。
如不服本裁定，應於裁定送達後10日內向本院提出抗告狀，並繳
納抗告費新台幣1千元。
中　　華　　民　　國　　110 　年　　11　　月　　17　　日
                        書記官  陳怡君